最　高　行　政　法　院　判　決
　　　　　　　　　　　　　　　　　　 94年度判字第01803號
上　訴　人　旗元有限公司
代　表　人　甲○○
　　　　　　　　　　　　　 （送達代收人　丙○○
　　　　　　　　　　　　　　　　　　忠孝東路2段120號3樓）
被 上訴 人　財政部臺北市國稅局
代　表　人　乙○○
上列當事人間因營利事業所得稅事件，上訴人對於中華民國93年
5月5日臺北高等行政法院92年度訴字第1318號判決，提起上訴，
本院判決如下：
    主  文
上訴駁回。
上訴審訴訟費用由上訴人負擔。
    理  由
壹、本件上訴人主張：查本案系爭「自備飯食宴客」之交際費支
    出，依據行為時營利事業所得稅查核準則（下稱查核準則）
    第80條第4款2目規定，應憑「經手人註明購買菜餚名目及價
    格之清單」認定，無須另憑統一發票等外來憑證認定。而本
    案系爭之「自備飯食宴客」，上訴人依據商業會計法之規定
    取有經手人註明菜餚名目及價格清單為憑，完全符合相關法
    條之規定。原處分及原判決竟以無具體給付憑證為由，全數
    剔除且予重罰，顯然違背法令。至前述「經手人註明菜餚名
    目及價格清單」係合法之會計憑證，商業會計法第2章定有
    明文，其中有關原始憑證之第16條所規定之內部憑證，應經
    商業負責人或其指定人員簽章，此為商業會計法第19條所明
    定，系爭之「經手人註明菜餚名目及價格清單」，上訴人之
    負責人及經手人，均已簽章，手續完備，符合規定。而本案
    系爭之魚翅等高級食材，大都趁出國之便，從香港等地帶回
    ，而魚肉則來自一般市場，因信賴前列查核準則第80條第4
    款第2目之規定，上訴人採購時並無刻意索取或保存相關之
    外來憑證。另就立法意旨而言，交際費全年之支出總額，有
    最高標準之限制，此基於便民以及事實上之需要，可憑合法
    之內部憑證認定。此外，基於行業特性，上訴人確有經常自
    備伙食宴客之需要，此部分業已於原起訴狀及補具理由狀詳
    細說明在案，而自備伙食宴客之廠商名單業已補送在案。再
    者，系爭之「在老闆家究有無自備飯食宴客之事實」，被上
    訴人傳訊8人作證，其中2人答稱確有宴客之事實，其餘6 人
    則稱「不知道」。由於老闆住家與公司有段距離，下班後究
    有無宴客，自然不得而知，其答稱「不知道」，乃情理之常
    ，原審竟誤認為對上訴人不利之證詞，顯然違法，爰請求廢
    棄原判決。
貳、被上訴人則以：按「對於高等行政法院判決之上訴，非以其
    違背法令為理由，不得為之。」及「判決不適用法規或適用
    不當者，為違背法令。」分別為行政訴訟法第242條及第243
    條第1項所明定。又「對原判決所持法律上之見解有所爭執
    申辯，尚難謂為適用法規顯有錯誤。」及「行政訴訟法第24
    條規定，有民事訴訟法第496條所列各款情事之一者，當事
    人對於本院判決，固得提起再審之訴，惟民事訴訟法第496
    條第1項第1款所謂『適用法規顯有錯誤』係指原判決所適用
    之法規與該案應適用之現行法規相違背，或與解釋判例有所
    牴觸者而言，至於法律上見解之歧異，再審原告對之縱有爭
    執，要難謂為適用法規錯誤，而據為再審之理由。」亦經前
    行政法院分別著有61年裁字第153號及62年判字第610號判例
    可資參照。揆之本案原判決理由，並無違背法令情事，茲上
    訴人對之縱有爭執，依前揭前行政法院所著判例，要難謂為
    適用法規錯誤或不當，是本案應無行政訴訟法第243條第1項
    所指判決違背法令情事，自無依行政訴訟法第242條規定，
    提起上訴之要件等語，資為抗辯。
參、原審斟酌全辯論意旨及調查證據之結果，以：查上訴人係經
    營印刷材料、文具用品、紙張買賣、各種軟片盒、運動器材
    、體育用品、禮品、百貨、日用品、手工藝飾品及糖果餅乾
    包裝、自行車安全帽、嬰兒車之裝配加工買賣等業務，民國
    （下同）86年度營利事業所得稅結算，委託丙○○會計師辦
    理簽證申報，列報交際費新臺幣（下同）5,302,226元，自
    行調整為5,284,546元，列為財政部列管電腦選案，被上訴
    人初查以其中自備伙食宴客支出3,858,466元，占全年度交
    際費達7成以上，能取具統一發票等具體憑證與自備伙食宴
    客支出相差懸殊，所提示銀行領款明細與自備伙食宴客請款
    亦無法勾稽核對，經被上訴人查證上訴人之歷任會計人員，
    亦無法確認有自備伙食宴客情事，又列報自備伙食宴客次數
    頻繁，頗不尋常，宴客廠商姓名，上訴人亦無法具體指明，
    自備伙食宴客支出明細單所載龍蝦、牛、羊、豬、魚肉等金
    額均為整數，且無具體給付憑證以資證明確有支付事實（參
    見原處分卷違章案件移送表、調查報告書、交際費憑證顯有
    異常明細及談話紀錄等資料），其列報自備伙食宴客之系爭
    交際費，顯屬虛報，違章事證明確，被上訴人將系爭交際費
    3,858,466元，予以剔除，復查時並以上訴人本期自行調整
    列報交際費5,284,546元，因超限剔除21,776元，核定交際
    費為5,262,770元，嗣因剔除虛報之系爭交際費後，原以超
    限剔除之21,776元，應予追認，並按所漏稅額964,616元處1
    倍罰鍰計964,600元（計至百元止），自無不合。上訴人雖
    稱系爭交際費，係自備伙食宴客，有經手人出具之憑證供核
    ，不應剔除乙節，惟上訴人既未能具體證明自備伙食宴客之
    廠商姓名，亦未提出宴客伙食材料費用之支付憑證，被上訴
    人認係虛報，否准認列，並為1倍裁罰，俱無違誤。綜上說
    明，本件被上訴人之原處分，認事用法，俱無不合，訴願決
    定，予以維持，亦無不妥，乃判決駁回上訴人在原審之訴。
肆、本院查：（一）、按「業務上直接支付之交際應酬費用，其
    經取得確實單據者，得分別依左列之限度，列為費用或損失
    ．．．。」為所得稅法第37條所明定。另「交際費：一、營
    利事業列支之交際費，經依規定取有憑證，並經查明與業務
    有關者，應予認定，．．．。」亦為查核準則第80條所規定
    。復按「納稅義務人已依本法規定辦理結算申報，但對依本
    法規定應申報課稅之所得額有漏報或短報情事者，處以所漏
    稅額2倍以下之罰鍰。」為行為時所得稅法第110條第1項所
    明定。本件上訴人86年度營利事業所得稅結算申報案，虛報
    交際費3,858,466元，經被上訴人查獲，乃核定其漏報所得
    額為3,858,466元，除補徵稅額964,616元外，並按所漏稅額
    處1倍之罰鍰計964,600元（計至百元止）。上訴人不服，主
    張其經營運動器材出口業務，於負責人住處設有專為招待客
    戶之宴會餐廳，並有相當水準之調理人員，依查核準則第45
    條第2款第3目規定，在傳統市場向農漁民購買菜餚，其原始
    支出憑證為經簽章之普通收據，上訴人依同法第80條第4款
    第2目之規定，取有經手人註明購買菜餚名目及價格之清單
    為憑，類此宴客方式為稅法所認可等語，申請復查，經被上
    訴人以91年7月26日財北國稅法字第0910222828號復查決定
    ，獲准追認交際費21,776元，變更核定所得額為6,721,281
    元，其餘復查駁回。上訴人猶表不服，提起訴願，遭決定駁
    回，乃提起本件行政訴訟。原判決關於上訴人86年度營利事
    業所得稅結算申報案，虛報交際費之違章事實，以及上訴人
    在原審之主張如何不足採等事項均已詳為論斷。（二）、查
    核準則第80條明文規定營利事業列支之交際費，除經依規定
    取有憑證，並經查明與業務有關者，始應予認定；並非一經
    提出憑證即一律予以認定為交際費。上訴人主張其以依查核
    準則第80條規定取具交際費憑證，即應予認定乙節，與查核
    準則第80條規定營利事業列支之交際費認定之要件未合，尚
    不足採。（三）、綜上所述，原判決認原處分認事用法，均
    無違誤，維持原處分及訴願決定，而駁回上訴人在原審之訴
    ，其所適用之法規與該案應適用之現行法規並無違背，與解
    釋判例，亦無牴觸，並無所謂原判決有違背法令之情形；又
    證據之取捨與當事人所希冀者不同，致其事實之認定亦異於
    該當事人之主張者，不得謂為原判決有違背法令之情形。上
    訴人對於業經原判決詳予論述不採之事由再予爭執，核屬法
    律上見解之歧異，要難謂為原判決有違背法令之情形。本件
    上訴論旨，仍執前詞，指摘原判決違誤，求予廢棄，難認有
    理由，應予駁回。
據上論結，本件上訴為無理由，爰依行政訴訟法第255條第1項、
第98條第3項前段，判決如主文。
中　　華　　民　　國　　94　　年　　11　　月　　17　　日
                  第一庭審判長法  官　葉　振　權
                              法  官　陳　秀　美
                              法  官　劉　鑫　楨
                              法  官　吳　明　鴻
                              法  官　梁  松  雄
以  上  正  本  證  明  與  原  本  無  異
中　　華　　民　　國　　94　　年　　11　　月　　17　　日
　　　　　　　　　　　　　　　書記官　陳　盛　信
